臺灣基隆地方法院刑事判決　　　　　　　 96年度易字第136號
公　訴　人　臺灣基隆地方法院檢察署檢察官
被　　　告　甲○○
上列被告因詐欺案件，經檢察官提起公訴（96年度偵緝字第135
號），嗣經本院合議裁定改採簡式審判程序審理，本院判決如下
：
    主  文
甲○○幫助意圖為自己不法所有，以詐術使人將本人之物交付，
累犯，處有期徒刑肆月，如易科罰金以銀元參佰元即新台幣玖佰
元折算壹日。
未扣案中華郵政股份有限公司第00000000000000號帳戶之存簿壹
本、金融卡壹張、帳戶印章壹枚，均沒收。
    事  實
一、甲○○前於民國85年間因懲治盜匪條例案件，經本院於85年
    10月24日以85年度訴字第363號判決判處有期徒刑8年，於89
    年8月29日假釋，於93年5月28日假釋期滿，未經撤銷假釋，
    其未執行之刑以已執行論而執行完畢，詎不思悔改，明知申
    請金融機構帳戶使用為輕而易舉之事，一般人無故取得他人
    金融帳戶使用，常與侵害財產性之犯罪密切相關，竟因缺錢
    花用，於95年3月13日上午某時，甲○○從自由時報知悉有
    「辦存摺領現金」之分類廣告，於已預見欲購買他人帳戶使
    用者，其目的可供詐騙集團作為欺騙無辜被害人匯入款項之
    人頭帳戶，仍不違背其本意，基於幫助詐欺集團為詐欺罪行
    之不確定故意，撥打上開分類廣告上之電話，與自稱「小賴
    」之不詳姓名年籍男子聯繫，兩人旋於同日下午某時在基隆
    市○○路郵局前見面，「小賴」先交付甲○○新台幣（下同
    ）100元作為開戶刻印章之費用，印章刻印完畢再由甲○○
    至該郵局申辦00000000000000號帳戶，並立即把存摺及印章
    交給「小賴」，於3月20日辦妥金融提款卡後，在上開郵局
    外面甲○○當場把提款卡交給小賴，小賴依約將1,000元交
    付給甲○○收受。小賴所屬之詐騙集團於95年3 月間在蘋果
    日報上以「林文琦」（真實姓名年籍不詳）之名義刊登幫助
    一般民眾貸款廣告，謊稱可提供超低利率貸款或代向銀行申
    請超低利貸款，丙○○見該廣告後，即於同年月14日撥打廣
    告中之電話詢問，「林文琦」自稱為傑宇國際行銷國際公司
    （下稱傑宇公司）員工，表示可用較低利息借貸給民眾或代
    民眾向銀行申辦較低利率之貸款，50萬元以下須繳交代書費
    7,000元，50萬元以上須繳交1,2580元，丙○○則表示要貸
    款100萬元。於同年月15日傑宇公司遂派人至丙○○位於台
    北市○○○路167號之工作地點，當場向丙○○收取12,580
    元代書費，及丙○○之身分證影本、健保卡影本，並填寫客
    戶基本資料及契約書，嗣又巧立名目陸續向丙○○收取保證
    金、保險費、車馬費、茶水費，並匯入中華郵政公司000000
    00000000號許益誠（檢察官另案偵辦中）帳戶中；丙○○並
    於95年3月23日下午4時13分35秒匯61,920元、95年3月24日
    中午12時45分44秒匯125,000元、同日中午12時59分34秒匯
    11,149元，共匯入198,069元至上開甲○○中華郵政公司帳
    戶中，並旋遭詐騙集團領取一空，致丙○○受有損害；丙○
    ○前後共匯款457,500元至許益誠、甲○○之帳戶中，卻一
    直未收到傑宇公司之任何貸款，乃覺有異而向調查機關檢舉
    ，乃尋線查獲上情。
二、案經法務部調查局台北市調查處局移送臺灣基隆地方法院檢
    察署檢察官偵查起訴。
    理  由
一、程序事項：本件被告甲○○所犯非死刑、無期徒刑、最輕本
    刑為3年以上有期徒刑之罪，或高等法院管轄第一審之案件
    ，被告於本院準備程序中，就被訴事實為有罪之陳述，經告
    以簡式審判程序之旨，並聽取檢察官、被告之意見後，本院
    合議庭裁定由受命法官進行簡式審判程序，是本件之證據調
    查，依刑事訴訟法第273條之2規定，不受同法第159條第1項
    、第161條之2、第161條之3、第163條之1及第164條至第170
    條規定之限制，合先敘明。
二、上揭被告犯罪事實業據被告於本院訊問、檢察官訊問中坦承
    不諱，核與告訴人丙○○指訴之情節相符，復有詐騙集團在
    95年3月27日在蘋果日報分類廣告專頁所刊登之「銀行主管
    線上作業超低率專案」廣告、甲○○上開帳戶之郵政存簿儲
    金立帳申請書、丙○○匯入被告上開帳戶之郵政國內匯款執
    據3張（95年3月23日16時13分35秒匯入61,920元、95年3 月
    24日12時45分44秒匯入125,000元、同日12時59分34秒匯入
    11,149元）及被告上開帳戶之郵政存簿明細在卷可稽。再依
    金融機構接受客戶申請一般金融存款帳戶之情況，除須以雙
    證件確定人別外，絕大多數不須任何條件之限制，至多須數
    百元至數千元之開戶費存入帳戶中，亦即任何人均得辦理金
    融帳戶使用，如無特殊理由，實無借用他人存摺使用之必要
    ，且金融帳戶事關個人財產權益，倘有不明之金錢來源，甚
    而攸關個人之法律上責任，其專有性甚高，除非本人或與本
    人具有高度信賴關係之人或其他特殊原因，難認有流通使用
    之可能，一般人均有妥為保管防阻他人任意使用之認識；縱
    使因特殊情況偶有交付他人使用之需，亦必深入瞭解用途及
    使用之合理性後，再行提供使用，方符合常情；若金融帳戶
    等專有物品如落入不明人士手中，而未加以闡明正常用途，
    極易被利用為與財產有關之犯罪工具，此為吾人一般生活易
    於體察、認知之常識。查本案被告為年逾半百之成年人，並
    非無社會經驗之人，就提供帳戶給不認識之人使用，將為他
    人作為詐欺犯罪之工具，而有幫助他人犯罪之可能，自難諉
    為不知，亦非全然無預見，足認被告之自白與事實相符，被
    告犯行應堪認定，應予依法論科。
三、核被告所為，係犯刑法第30條第1項、第339條第1項幫助詐
    欺罪。被告於行為後，刑法業於94年2月2日修正公布，並於
    95年7月1日施行，刑法第30條僅將「從犯」一語修正為「幫
    助犯」，使幫助犯採共犯從屬性說之「限制從屬形式」，使
    法律規定與理論一致，而修正第30條第1項之文字，以杜疑
    義，於本案不生影響，並無新舊法比較之問題。本案之詐欺
    集團以同一方法，於短時間內巧立名目接續向被害人丙○○
    詐騙，被害人亦陸續匯款，侵害同一人之財產法益，為接續
    犯。刑法第339條第1項雖未曾修正，惟罰金部分修正前刑法
    第33條第5款規定罰金為1元以上、罰金罰鍰提高標準條例第
    1條提高至10倍、現行法規所定貨幣單位折算新臺幣條例第2
    條銀元以新臺幣元之3倍折算，共提高至30倍；修正後刑法
    第33條第5款規定罰金為新臺幣1,000元以上，以百元計算之
    、刑法施行法第1之1條第2項前段之規定，提高至30倍（以
    新台幣計），二者經適用後罰金刑之提高規定並無不同，僅
    刑法第33條第5款罰金之最低度有所不同，以修正前之規定
    有利於被告，是提高部分，應逕行適用罰金罰鍰提高標準條
    例第1條前段之規定，至罰金之最低額部分，因本案並無宣
    告被告罰金刑，自毋庸比較修正前後之規定以援引適用。被
    告犯有事實欄一所述前科，甫於93年5月28日執行完畢，有
    台灣高等法院前案紀錄表1份在卷可憑；修正前刑法第47條
    累犯之構成不以再犯之罪為故意犯罪為限，然新法同條第1
    項則以再犯故意犯為成立累犯之要件，新舊法之規定雖有不
    同，惟本案被告再犯者係幫助詐欺為故意犯罪，則修正前、
    後之規定，均成立累犯，應逕依修正前刑法第47條，論以累
    犯，並加重其刑。被告係屬幫助犯，應依刑法第30條第2項
    之規定減輕之，並先加後減。爰審酌被告幫助詐欺之金額多
    寡、其販賣帳戶數量、其犯行對社會之危害、犯後坦承犯行
    之態度、然未對被害人作出賠償等一切情形，量處如主文之
    刑。易科罰金之折算標準，舊法第41條第1項前段、罰金罰
    鍰提高標準條例第2條及現行法規所定貨幣單位折算新臺幣
    條例第2條之規定，就原定數額提高一百倍折算一日，則本
    案被告應以銀元300元折算一日，即新台幣900元折算一日，
    新法第41條第1項則得以新台幣1,000元、2,000元、3,000
    元折算一日，新法並未較有利於被告，故應適用舊法第41條
    第1項前段、罰金罰鍰提高標準條例第2條規定，定其折算標
    準。被告所開立中華郵政股份有限公司00000000000000號帳
    戶之存簿1本、金融卡1張、帳戶印章1枚，係其所有用以幫
    助正犯詐欺之物品，雖該等物品未扣案，然既均供詐欺集團
    使用，影響社會治安甚鉅，應依刑法第38條第1項第2款之規
    定宣告沒收。
據上論斷，應依刑事訴訟法第273條之1第1項、第299條第1項前
段，刑法第2條第1項、第30條第1項、第339條第1項、（修正前
）第47條、第30條第2項、（修正前）刑法第41條第1項前段、第
38條第1項第2款，罰金罰鍰提高標準條例第1條前段、（廢除前
）第2條，現行法規所定貨幣單位折算新臺幣條例第2條，判決如
主文。
本案經檢察官乙○○到庭執行職務
中　　華　　民　　國　　96　　年　　3 　　月　　15　　日
                  刑事第四庭法    官  曾雨明
以上正本證明與原本無異。
對於本件判決如有不服，應於收受送達後10日內，向本院提出上
訴書狀，上訴於臺灣高等法院。
中　　華　　民　　國　　96　　年　　3 　　月　　15　　日
                            書 記 官  王靜敏
附錄法條：
中華民國刑法第30條第1項
（幫助犯及其處罰）
幫助他人實行犯罪行為者，為幫助犯。雖他人不知幫助之情者，
亦同。
幫助犯之處罰，得按正犯之刑減輕之。
中華民國刑法第339條第1項
（普通詐欺罪）
意圖為自己或第三人不法之所有，以詐術使人將本人或第三人之
物交付者，處 5 年以下有期徒刑、拘役或科或併科 1 千元以下
罰金。
以前項方法得財產上不法之利益或使第三人得之者，亦同。
前二項之未遂犯罰之。
